【裁判字號】    94,訴,675
【裁判日期】    950503
【裁判案由】    損害賠償
【裁判全文】
臺灣彰化地方法院民事判決               94年度訴字第675號
原        告  省岡機械工業股份有限公司
法 定代理 人  甲○○
訴 訟代理 人  劉嘉堯律師
被        告  戊○○○○○○○.
              丙○○
前列二人共同
訴 訟代理 人  丁○○
被        告  乙○○
兼 前列一 人
訴 訟代理 人  正德即正大堆.
上列當事人間請求損害賠償事件，本院於民國95年4月19日言詞
辯論終結，判決如下：
    主      文
被告應連帶給付原告新台幣陸拾肆萬柒仟佰貳拾元，及自民國
94年9月24日起至清償日止，按年息百分之5計算之利息。
原告其餘之訴駁回。
訴訟費用由被告連帶負擔5分之2，餘由原告負擔。
本判決第一項於原告以新台幣貳拾壹萬伍仟柒佰柒拾元為被告
供擔保後，得假執行；但被告如於執行標的物拍定、變賣或物之
交付前，以新台幣陸拾肆萬柒仟佰貳拾元為原告預供擔保，得
免為假執行。
原告其餘假執行之聲請駁回。
    事實及理由
一、原告主張：
  (一)原告先將原告所有ATNR-400型機械（以下簡稱系爭機械）託
    由被告正德（起訴狀誤載為涂正德）即正大堆高機行、戊○○○○○○○○○○運送至台北參展。嗣於94年3月22 日
    下午2、3點左右，被告將參展完畢之系爭機械運抵原告公司
    即彰化縣彰化市○○路○段714巷72之1號前，因被告正德
    所僱用之駕駛即被告乙○○未將系爭機械頂高於安全位置，
    且疏於注意拖板車上尚堆放其他雜物，又因被告鄭淑如所僱
    用之駕駛即被告丙○○亦疏於注意被告乙○○不當操作堆高
    機之情形，即貿然將拖板車往前行駛，致系爭機械碰到拖板
    車上之雜物，因而摔落損壞。
  (二)被告乙○○、丙○○分別不當駕駛堆高機與托板車之過失行
    為，致毀損系爭機械，應分別與其僱用人即被告正德、鄭
    淑如連帶負損害賠償之責任。
  (三)系爭機械經台灣省機械技師公會鑑定損害額為新台幣（下同
    ）647,320元，此為必要修復費用而已，由於系爭機械係新
    品，依一般經驗法則，若於毀損後再加以修復，其價值約貶
    損3成左右，以系爭機械新品230萬元計算，其貶損金額為69
    萬元（計算式：2,300,000×0.3＝690,000）。據此，被告
    應賠償原告之金額為1,337,320元（計算式：647,320＋690,
    000＝1,337,320）。
  (四)爰依侵權行為損害賠償之法律關係，請求被告連帶給付原告
    1,337,320元，及自起訴狀繕本送達被告翌日起至清償日止
    ，按年息百分之5計算之利息，並陳明願供擔保，請准宣告
    假執行等語。
二、被告辯稱：
  (一)被告戊○○○○○○○○○○、丙○○部分：
    當時因原告公司沒有適當之停車地點，被告丙○○便將拖板
    車停在大馬路上。本件情形應是拖板車停妥後，拖板車駕駛
    聽到後方的人喊好，才將拖板車開走，因系爭機械兩側重量
    不平均而傾斜，致掉落損壞，因可歸責於堆高機駕駛操作不
    當，拖板車駕駛並無不當。
  (二)被告正德即正大堆高機行、乙○○部分：
    本件兩造都有責任，因拖板車卸貨的地點不適當，當時堆高
    機尚未將系爭機械頂高至一定高度時，拖板車就開走，以致
    系爭機械碰到拖板車上之木條，才發生傾斜摔壞。亦有可能
    是系爭機械的螺絲勾到木條所致，此種情形實難注意。
三、兩造不爭執事項：
  (一)被告丙○○、乙○○分別受僱於被告鄭淑如、正德。
  (二)被告丙○○、乙○○於前開時地分別駕駛拖板車、堆高機，
    欲將拖板車上之系爭機械卸下時，不慎摔壞系爭機械。
四、原告主張被告於前開時地卸下系爭機械時，不慎摔壞系爭機
    械等情，此有損壞照片附於鑑定報告足憑，且為被告所不爭
    執，自堪信原告此部分之主張為真實。是以本件爭點之所在
    ，乃在於被告是否應就系爭機械損害負賠償責任？及損害額
    若干？
五、按「因故意或過失，不法侵害他人之權利者，負損害賠償責
    任。」、「數人共同不法侵害他人之權利者，連帶負損害賠
    償責任﹔不能知其中孰為加害人者，亦同。」、「受僱人因
    執行職務，不法侵害他人之權利者，由僱用人與行為人連帶
    負損害賠償責任。但選任受僱人及監督其職務之執行，已盡
    相當之注意或縱加以相當之注意而仍不免發生損害者，僱用
    人不負賠償責任。」，民法第184條第1項前段、第185條第1
    項、第188條第1項分別定有明文。經查，系爭機械既因被告
    丙○○、乙○○於執行職務即卸貨時發生損害，即渠等共為
    有侵害權利危險性之行為，而不知其中孰為加害人，惟渠等
    既無法證明孰為加害人，依前開規定，自不得免責。又查：
    被告鄭淑如、正德分為為渠等之僱用人，且被告鄭淑如、
    正德亦未舉證證明選任受僱人及監督其職務之執行，已盡
    相當之注意或縱加以相當之注意而仍不免發生損害者，自應
    與被告丙○○、乙○○負連帶賠償責任。據此，原告本於上
    開規定請求被告連帶賠償，洵屬有據。
六、次按「不法毀損他人之物者，被害人得請求賠償其物因毀損
    所減少之價額。」，民法第196條定有明文。又遭毀損之物
    修理可能時，修理費即為損害，此理甚明。經查：本院依原
    告之聲請，將系爭機械送請台灣省機械技師公會鑑定其損害
    額，經該公會二次派員會同兩造勘驗系爭機械後，作成鑑定
    結論，其受損之價格合計為647,320元，此有該公會95年3月
    21日95第0306號函附鑑定報告附卷可按。據此，原告主張系
    爭機械因毀損所減少之價額為647,320元，洵屬有據，堪予
    採認。至於原告另主張系爭機械受損後，依一般情形，約貶
    值3成左右等語，未據原告舉證以實其說，尚難採信。
七、綜上所述，原告本於侵權行為損害賠償之法律關係，請求被
    告連帶給付647,320元，及自起訴狀繕本送達被告之翌日即
    94年9月24日起至清償日止，按年息百分之5計算之利息，為
    有理由，應予准許。逾此部分之請求，不應准許，應予駁回
    。
八、原告陳明願供擔保，聲請宣告假執行，經核原告勝訴部分，
    於法並無不合，爰酌定相當擔保金額准許之，並依職權准許
    被告預供擔保，而免為假執行。至於原告敗訴部分，其假執
    行之聲請，已失所附麗，應予駁回。
九、兩造其餘攻擊防禦方法及舉證，於判決結果不生影響，自毋
    庸一一論列，附此敘明。
十、訴訟費用負擔之依據：民事訴訟法第79條、第85條第2項。
中    華    民    國    95    年    5    月    3      日
                  民事第一庭    法      官  陳正禧
上正本證明以原本無異。
如對判決上訴，應於判決送達後20日內向本院提出上訴狀。
                                法院書記官  王宣雄
中    華    民    國    95    年    5    月    3      日


司法院資訊處製作；財團法人民間司法改革基金會備份。
